臺灣臺北地方法院刑事裁定　
111年度聲字第317號
聲  請  人
即受處分人  凌蕙芬

上列聲請人因聲請發還扣押物案件，對檢察官之處分不服（臺灣
臺北地方檢察署檢察官於中華民國111年2月16日北檢邦出111聲
他122字第1119013261號函），聲請撤銷，本院裁定如下：
    主  文
聲請駁回。
    理  由
一、聲請意旨略以：聲請人即受處分人（下稱聲請人）前向臺灣
    臺北地方檢察署（下稱臺北地檢署）聲請發還扣押物即現金
    新臺幣（下同）24萬元，經檢察官於111年2月16日北檢邦出
    111聲他122字第1119013261號函駁回聲請，惟該筆扣案現金
    係自聲請人及配偶黃財之郵局帳戶內所提領，供2人日常生
    活開銷所用，與被告即聲請人之子黃泳群完全無關，並非可
    為證據或沒收之物，檢察官現為之扣押處分，已干預人民財
    產權利，且違反比例原則，況於存摺內匯入匯出款項、對象
    、用途均有相關傳票可供調查，並無扣押現金之必要，故聲
    請撤銷原處分等語。
二、程序審查：
　㈠按對於檢察官所為之扣押物發還處分有不服者，受處分人得
    聲請所屬法院撤銷或變更之；聲請期間為5日，自為處分之
    日起算，其為送達者，自送達後起算，刑事訴訟法第416條
    第1項第1款、第3項分別定有明文。
　㈡查本案聲請人前具狀向臺北地檢署聲請發還扣押物即現金24
    萬元，經該署檢察官於111年2月16日北檢邦出111聲他122字
    第1119013261號函，認「因本案尚在偵查中，扣案物之屬性
    仍待釐清，故礙難准許」，而為不予發還之處分（下稱原處
    分），聲請人不服，於111年2月21日具狀向本院提起本案準
    抗告，有刑事準抗告狀上所蓋本院收狀戳可稽。而原處分係
    以平信送達至聲請人之住所（高雄市），加計在途期間後，
    堪認聲請人已於法定期間之5日內提起本案準抗告，其聲請
    程序合於上述規定，先予敘明。
三、本件聲請人之聲請並無理由：
　㈠按可為證據或得沒收之物，得扣押之；扣押物若無留存之必
    要者，不待案件終結，應以法院之裁定或檢察官命令發還之
    。扣押物因所有人、持有人或保管人之請求，得命其負保管
    之責，暫行發還；扣押物未經諭知沒收者，應即發還。但上
    訴期間內或上訴中遇有必要情形，得繼續扣押之，刑事訴訟
    法第133條第1項、第142條、第317條分別定有明文。而所謂
    扣押物無留存之必要者，乃指非得沒收之物，且又無留作證
    據之必要者，始得依前開規定發還；倘扣押物尚有留存之必
    要者，即得不予發還；又該等扣押物有無留存之必要，並不
    以係得沒收之物為限，且有無繼續扣押必要，應由審理法院
    依案件發展、事實調查，予以審酌（最高法院101年度台抗
    字第125號刑事裁定意旨可資參照）。
　㈡聲請人固以本案之扣押物即現金24萬元，係自聲請人及其配
    偶黃財之金融帳戶中提領而來，與被告即聲請人之子黃泳群
    無涉為由，且扣押該筆現金已影響其生活，故請求撤銷原處
    分。惟查：
  1.依聲請人提出其郵政存簿儲金簿，其上列印末筆交易明細時
    間係110年9月26日由黃天仁將房租8,000元匯款至聲請人帳
    戶內，其後並無任何提領紀錄（見本院卷第21頁），難認現
    所扣押之24萬元現金係由聲請人帳戶內所提領。
  2.聲請人雖同時提出其配偶黃財之郵政存簿儲金簿，欲證明該
    筆現金係自其2人帳戶內提領，惟觀諸黃財之郵局帳戶交易
    明細，可見該帳戶多用於受領政府提供對於老人、身障等之
    福利補助金額，且於補助金額匯入後，即經人提領或經強制
    執行，截至110年11月30日，帳戶內存款結餘僅1,036元，嗣
    於110年12月21日自不詳人士所有設於台新國際商業銀行股
    份有限公司金融帳戶內匯款71萬5,699元至黃財之郵局帳戶
    內後，旋自110年12月22日至25日止，於短短4日內經人提領
    35萬元（見本院卷第7至13頁），而該35萬元既係自聲請人
    配偶黃財帳戶內提領，與本件聲請人所有經扣案之24萬元現
    金，兩者是否為同一，尚非無疑。又聲請人表示扣案金額係
    作為聲請人及配偶平日生活開銷之用，然而依聲請人提出之
    郵政存簿儲金簿之紀錄，聲請人仍有租金收入，且每月開銷
    亦無有超過20萬元之情，難認聲請人須持有現金24萬元在身
    作為日常開銷所用之必要。
  3.聲請人雖主張該筆扣案現金與被告黃泳群無涉，然因現該案尚經檢察官偵辦中，則上述扣案現金究有無相關證據足證被告黃泳群之犯嫌，是否可由金融機構之交易明細而可確認本案扣案現金之來源，現均未可得知，尚待檢察官陸續調查證據下，始知是否與本案有關，故本案扣案現金在將來之偵查、審判程序中仍有為證據之可能，故為日後審理需要及保全將來執行之可能，尚難先行裁定。
　㈢從而，檢察官駁回聲請人上述聲請之處分，經核並無違法或
    不當，聲請人請求撤銷原處分為無理由，應予駁回。
四、依刑事訴訟法第416條第4項、第412條，裁定如主文。
中　　華　　民　　國　　111 　年　　3 　　月　　3 　　日
　　　　　　　　　刑事第二庭    法　官　洪甯雅
以上正本證明與原本無異。
本裁定不得抗告。
　　　　　　　　　　　　　　　　書記官　黃詠嘉
中　　華　　民　　國　　111 　年　　3 　　月　　3 　　日